【裁判字號】    92,訴,799
【裁判日期】    920731
【裁判案由】    商業會計法等
【裁判全文】
臺灣桃園地方法院刑事判決                          九十二年度訴字第七九九號
    公  訴  人  臺灣桃園地方法院檢察署檢察官
    被      告  甲○○
                乙○○
    右二人共同
右列被告因違反商業會計法等案件，經檢察官提起公訴（九十一年度偵字第一四七七
五號、九十一年度偵字第一八二一二號），本院判決如左︰
    主    文
甲○○、乙○○共同連續商業負責人，以明知為不實之事項而填製會計憑證，均處有
期徒刑陸月，併科罰金新台幣壹拾伍萬元。有期徒刑如易科罰金，罰金如易服勞役，
均以參佰元（即新台幣玖佰元）折算壹日。
    事    實
一、甲○○係設於桃園縣新屋鄉○○村○○路○段九九號著名企業股份有限公司（以
    下簡稱「著名公司」）總經理，乙○○係著名公司之副理，綜管出納、會計業務
    ，均為實際上經營著名公司從事製造及銷售「老Ｋ牌」彈簧床業務之人，甲○○
    、乙○○並均為商業會計法所稱之商業負責人。詎其二人均明知銷售貨物應據實
     開立發票，填製會計憑證及財務報表，竟為逃漏稅捐及遷就業界陋習，基於概
     括犯意聯絡，連續自民國八十五年間起至九十年間止，利用不知情之薛筑文（
     即乙○○之女）在臺灣中小企業銀行之帳戶，收取客戶匯寄之貨款及用以提示
     客戶以支票支付但未指名受款人為著名公司之貨款，或開立低於實際銷售金額
     之發票，填製不實之統一發票會計憑證，或未開立發票，使財務報表發生不實
     之結果（其收到貨款金額與開立發票金額詳如附表所示），再將此不實之事項
     填載於各年度之營利事業所得稅結算申報書、資產負債表，持向財政部臺灣省
     北區國稅局行使申報不實之所得金額（該公司九十年度之營利事業所得稅結算
     申報書係於九十一年三月底始提出申報），足生損害於會計主管機關對於商業
     會計管理之正確性及稅捐機關對於稅捐稽徵之正確性。
二、案經法務部調查局苗栗縣調查站移送臺灣桃園地方法院檢察署檢察官偵查起訴。
    理    由
一、訊據被告甲○○、乙○○對於前揭犯罪事實坦承不諱（九十一年度他字第一七三
    ０號卷第五十頁、九十一年度偵字第一四七七五號卷第一七八頁、一八六頁、一
    九０、二二五頁），且有著名公司臺灣中小企業銀行之00000000000
    （活期存款）、00000000000（定期存款）、0000000000
    0（支票存款）、著名公司中國農民銀行00000000000（支票存款）
    、薛筑文臺灣中小企業銀行00000000000（支票存款）自八十五年一
    月一日至九十一年七月之交易明細表（九十一年度他字第一七三０號卷第一０四
    頁）、財政部臺灣省北區國稅局楊梅稽徵所九十一年十二月十八日北區國稅楊梅
    一字第０九一０００三二七二號函檢附著名公司八十五年至九十年度營利事業所
    得稅結算申報核定通知書、損益表及資產負債表（九十一年度偵字第一四七七五
    號卷第九五頁以下）、九十二年五月十六日北區國稅楊梅一字第０九二０００一
    二三四號函檢附著名公司八十五至九十一年度漏報銷售額及逃漏稅捐相關資料（
    九十一年度偵字第一四七七五號卷第二二七頁以下）可資佐證，事證明確，被告
    犯行堪以認定。
二、核被告甲○○、乙○○二人所為，均係犯商業會計法第七十一條第一款之商業負
    責人以明知為不實之事項而填製會計憑證罪及刑法第二百十六條、二百十五條之
    行使業務登載不實文書罪。被告二人就上開犯行有犯意聯絡及行為分擔，均為共
    同正犯。而其登載不實之低度行為應為行使之高度行為所吸收。而被告等先後多
    次商業負責人以明知為不實之事項而填製會計憑證及行使業務登載不實文書之犯
    行，時間各自緊接，犯罪構成要件各自相同，顯均係基於概括犯意為之，均為連
    續犯，各以一罪論，均應依法加重其刑。又被告二人所犯二罪間，具有方法結果
    之牽連關係，應從較重之商業會計法第七十一條第一款論處。爰審酌被告等犯罪
    之動機、方法、所生危害、犯後坦承不諱態度尚稱良好等一切情狀，分別量處如
    主文所示之刑，並諭知有期徒刑如易科罰金，罰金如易服勞役之折算標準，以資
    懲儆。
據上論斷，應依刑事訴訟法第二百九十九條第一項前段，商業會計法第七十一條第一
款、刑法第十一條前段、第二百十六條、第二百十五條、第二十八條、第五十六條、
第四十一條第一項前段、第四十二條第二項，罰金罰鍰提高標準條例第一條前段、第
二條，判決如主文。
本案經檢察官陳志全到庭執行職務。
中     華     民     國    九  十  二    年    七    月    三 十 一    日
                                臺灣桃園地方法院刑事第二庭
                                    法  官   沈 士 亮
右正本證明與原本無異。
如不服本判決，應於判決送達後十日內向本院提出上訴狀( 應附繕本 )，上訴於
臺灣高等法院。
                                    書記官   邱 志 堅
中     華     民     國    九  十  二    年    八    月       一       日
附錄本案論罪科刑法條全文：
商業會計法第七十一條
商業負責人、主辦及經辦會計人員或依法受託代他人處理會計事務之人員
有左列情事之一者，處五年以下有期徒刑、拘役或科或併科新台幣十五萬
元以下罰金：
一  以明知為不實之事項，而填製會計憑證或記入帳冊者。
二  故意使應保存之會計憑證、帳簿報表滅失毀損者。
三  意圖不法之利益而偽造、變造會計憑證、帳簿報表內容或撕毀其頁數
    者。
四  故意遺漏會計事項不為記錄，致使財務報表發生不實之結果者。
五  其他利用不正當方法，致使會計事項或財務報表發生不實之結果者。
中華民國刑法第二百一十五條
 (業務上文書登載不實罪)
從事業務之人，明知為不實之事項，而登載於其業務上作成之文書，足以
生損害於公眾或他人者，處三年以下有期徒刑、拘役或五百元以下罰金。
中華民國刑法第二百一十六條
 (行使偽造變造或登載不實之文書罪)
行使第二百十條至第二百十五條之文書者，依偽造、變造文書或登載不實
事項或使登載不實事項之規定處斷。
附表：甲○○、乙○○統計之銷貨及發票金額
   ┌───┬───────────────┬──────────────?
   │年度  │    收到貨款金額（元）        │     開立發票金額（元）     ?
   ├───┼───────────────┼──────────────?
   │八十七│四千三百六十二萬七千二百二十四│四千三百二十三萬一千零五十四?
   ├───┼───────────────┼──────────────?
   │八十八│五千零七萬七千一百七十五      │四千六百一十五萬四千六百九十?
   │      │                              │八                          ?
   ├───┼───────────────┼──────────────?
   │八十九│二千九百一十二萬零七十三      │二千四百七十七萬三千零四十二?
   ├───┼───────────────┼──────────────?
   │九十  │二千七百九十九萬五千六百四十三│二千六百四十三萬一千一百二十?
   │      │                              │三                          ?
   └───┴───────────────┴────────────── 


司法院資訊處製作；財團法人民間司法改革基金會備份。
